臺灣高雄地方法院民事裁定
111年度抗字第156號
抗  告  人  林雍凱  

法定代理人  黃梅卿  
相  對  人  裕融企業股份有限公司

法定代理人  嚴陳莉蓮


上列當事人間本票裁定事件，抗告人對於中華民國111年8月17日
本院111年度司票字第7043號裁定提起抗告，本院裁定如下：
    主  文
抗告駁回。
抗告程序費用新台幣壹仟元由抗告人負擔。
    理  由
一、抗告意旨略以：相對人以其執有抗告人與第三人林國明於民
    國111年1月26日共同簽發之金額新臺幣30萬元，到期日111
    年5月27日之本票1紙（下稱系爭本票），其上載有免除作成
    拒絕證書，於屆期後提示均未獲付款為由，向原審法院聲請
    裁定准予強制執行，然抗告人並無辨識能力，且經法院為輔
    助宣告，不能自己簽發系爭本票，而其法定代理人亦無同意
    其簽發系爭本票，原裁定准許本件聲請，應有不當，為此提
    起抗告，請求廢棄原裁定等語。
二、按執票人向本票發票人行使追索權時，得聲請法院裁定後強
    制執行，票據法第123條定有明文。又本票執票人依上開規
    定聲請法院裁定許可對發票人強制執行，係屬非訟事件，此
    項聲請之裁定，僅依非訟事件程序，就本票形式上之要件是
    否具備，以審查強制執行許可與否，並無確定實體上法律關
    係存否之效力，如發票人就票據債務之存否有爭執時，應由
    發票人提起確認之訴，以資解決（最高法院56年台抗字第71
    4號及57年台抗字第76號裁定意旨參照）。經查：
(一)相對人於原審提出抗告人與林國明所共同簽發之系爭本票，
    並主張系爭本票係免除作成拒絕證書之本票，經其屆期向抗
    告人為付款提示不獲兌現，爰依票據法第123條之規定，聲
    請裁定准予強制執行等語，經原審就系爭本票為形式上審查
    ，認已具備本票各項應記載事項，而合於票據法第120條規
    定，屬有效之本票，乃裁定准許強制執行等情，業經本院調
    取原審卷宗，核閱卷內資料無誤。原審所為之裁定，核與相
    對人提出之本票裁定聲請狀、系爭本票（見原審卷第7頁至
    第10頁）相符，堪認原審已依非訟事件程序，審查系爭本票
    形式上之要件均已具備，始許可相對人本件強制執行之聲請
    ，尚無不合。
(二)抗告人雖執前詞主張原裁定並非合法云云。惟系爭本票記載
    抗告人與林國明共同發票之日期為111年1月26日，嗣臺灣桃
    園地方法院始於111年3月31日以110年度監宣字第919號裁定
    宣告抗告人為受輔助宣告之人，並選定黃梅卿為其輔助人，
    另於111年5月11日公告之，有該裁定及公告附卷可稽，可見
    抗告人於系爭本票所載發票日，尚未受輔助宣告，況依上開
    規定及說明，系爭本票所載發票日當時，抗告人是否具有識
    別能力，並非原審或本院就系爭本票為形式上審查所能查悉
    ，核屬實體爭執，應由抗告人另行提起訴訟以資解決，並非
    非訟事件程序得予審究，抗告意旨執前詞指摘原裁定不當，
    為無理由，應予駁回。
三、據上論結，本件抗告為無理由，應依非訟事件法第46條、第
    21條第2項，民事訴訟法第495條之1、第449條第1項、第95
    條、第78條，裁定如主文。
中　　華　　民　　國　　111 　年　　11　　月　　30　　日
                  民事第二庭    審判長法　官　陳宛榆

                                      法　官　鄭  瑋

                                      法　官　施盈志
以上正本係照原本作成。
本裁定不得再抗告。　　　　　　　　　　　　　　　　　　　
中　　華　　民　　國　　111 　年　　11　　月　　30　　日
                                      書記官  陳玫燕